臺灣高等法院臺南分院刑事判決
110年度交上易字第333號
上  訴  人  臺灣臺南地方檢察署檢察官
被      告  李春生
上列上訴人因被告公共危險案件，不服臺灣臺南地方法院109年
度交簡上字第147號中華民國110年3月23日第一審判決（聲請簡
易判決處刑案號：臺灣臺南地方檢察署109年度撤緩偵字第66號
），提起上訴，本院判決如下：
    主  文
原判決撤銷。
李春生犯駕駛動力交通工具而吐氣所含酒精濃度達每公升零點貳
伍毫克以上之罪，處有期徒刑貳月，如易科罰金，以新臺幣壹仟
元折算壹日。
    事  實
一、李春生於民國000年0月0日22時許，在臺南市○區○○路000 號
    ○○檳榔攤，飲用啤酒後，仍基於酒後駕車之犯意，騎乘電動
    腳踏車行駛於道路上，而於108年8月5日1時15分許，行經同
    區崇德路與崇德十九街交岔路口時，因蛇行為警攔查，經警
    於同日1時22分許施以吐氣酒精濃度檢測，測得其吐氣所含
    酒精濃度為每公升0.28毫克，而查悉上情。
二、案經臺南市政府警察局第一分局報請臺灣臺南地方檢察署檢
    察官偵查起訴。 
    理  由
壹、按被告以外之人於審判外之陳述，雖不符刑事訴訟法第159
    條之1至第159條之4之規定，然經當事人於審判程序同意作
    為證據，法院審酌該言詞陳述或書面陳述作成時之情況，認
    為適當者，亦得為證據。又當事人、代理人或辯護人於法院
    調查證據時，知有第159條第1項不得為證據之情形，而未於
    言詞辯論終結前聲明異議者，視為有前項之同意，刑事訴訟
    法第159條之5定有明文。立法意旨在於傳聞證據未經當事人
    之反對詰問予以核實，原則上先予排除，惟若當事人已放棄
    反對詰問權，於審判程序中表明同意該等傳聞證據可作為證
    據，或於言詞辯論終結前未聲明異議，基於尊重當事人對傳
    聞證據之處分權，及證據資料愈豐富，愈有助於真實發見之
    理念，且強化言詞辯論主義，使訴訟程序得以順暢進行，上
    開傳聞證據亦均具有證據能力。查本案所引用之相關證據資
    料（詳後引證據），其中各項言詞或書面傳聞證據部分，縱
    無刑事訴訟法第159條之1至第159條之4或其他規定之傳聞證
    據例外情形，然業經本院審理時予以提示並告以要旨，且各
    經檢察官、被告李春生表示意見，當事人已知上述證據乃屬
    傳聞證據，已明示同意作為本案之證據使用（本院卷第65-6
    6頁），而本院審酌上開證據資料製作時之情況，無不當取
    供及證明力明顯過低之瑕疵，認以之作為證據應屬適當，揆
    諸前開規定，應認均有證據能力。
貳、認定犯罪事實所憑之證據及理由：
一、訊據被告固坦承於108年8月4日22時許，在上址○○檳榔攤飲
    用啤酒，並於108年8月5日1時15分許，行經崇德路與崇德十
    九街交岔路口時，為警攔查，測得吐氣所含酒精濃度為每公
    升0.28毫克等情不諱，惟矢口否認有何酒後駕車之公共危險
    犯行，辯稱：我有喝酒，但我沒有啟動電動腳踏車，也沒有
    騎車，當時因電動腳踏車前輪破胎，我只是跨坐在車上以兩
    腳撥地滑行。因前輪破胎，滑行時會歪來歪去，警察看到以
    為我是酒駕云云。
二、被告於前揭時、地為警攔查，經警於108年8月5日1時22分許
    以呼氣酒精測試器測定其吐氣所含酒精濃度達每公升0.28毫
    克等情，業據被告坦承不諱（警卷第3-4頁、臺灣臺南地方
    檢察署108年度偵字第13567號卷《下稱偵卷》第29-30、36頁
    ），並有呼氣酒精濃度測試單1紙（警卷第11頁）、財團法
    人工業技術研究院呼氣酒精測試器檢定合格證書1份（警卷
    第13頁）、臺南市政府警察局舉發違反道路交通管理事件通
    知單1紙（警卷第15頁）附卷可稽。是此部分事實，堪信屬
    真實。
三、被告雖以前揭情詞辯稱，惟查：
　㈠被告於警詢時陳稱：「（當時你所駕駛車輛之車牌號碼及車
    種為何？）我騎電動輔助自行車」、「我喝一罐罐裝臺灣啤
    酒約300cc。我飲酒前後時間總共約兩分鐘。我要騎回文東
    街的住家。我忘記我何時出發的。我沿著崇德路往南方向行
    駛」、「我不常喝酒。我覺得我酒量不好。我覺得我飲酒後
    ，對於我騎車沒有影響，可以像平常操控」等語（警卷第3-
    4頁）。復於偵查時供稱：「（你於何時開始駕駛動力交通
    工具？）我於108年8月5日1時，開始騎車」、「（對於你酒
    後不能安全駕駛動力交通工具而駕駛之行為，你是否認罪？
    ）我認罪」等語（偵卷第30頁）。又於原審109年度交簡字
    第827號訊問時供承：（對於檢察官起訴犯罪事實及罪名，
    有何意見？）我認罪。我知道錯了等語（原審109年度交簡
    字第827號卷第28頁）。是經核被告歷次供述內容，足見被
    告已多次供稱於飲用啤酒後，確有騎乘電動腳踏車行駛於道
    路上，且係一般正常騎駛狀態，而非以兩腳撥地向前滑行等
    情，應可認定。
　㈡證人即員警林○○於原審時證述：當時我們開車巡邏，見被告
    從對向過來，被告突然大蛇行偏到路的中線，我看到之後就
    迴轉將被告攔下，與被告講話時有聞到酒味，因為被告是騎
    電動車，所以我們要求酒測。被告所騎乘的電動腳踏車，沒
    有損害的狀況，且照片《原審卷第61頁上方》也顯示輪胎是有
    氣的等語（原審卷第133-135頁）。復證人即員警江○○於原
    審時亦證稱：當時我們在巡邏，在崇德路看到被告騎車經過
    ，被告在對向，我們發現被告騎車蛇行，就迴轉在崇德十九
    街把被告攔查。我有明確看到被告是騎在電動自行車上蛇行
    ，且看到被告的腳是在踏板上。當時是由我將被告的電動腳
    踏車牽回派出所，電動腳踏車外觀並沒有缺損之處，我牽的
    時候是好的，前輪沒有破胎等語（原審卷第195-198頁）。
    又觀之現場及路口監視器翻拍照片，被告之電動腳踏車前輪
    正常，並無所謂有破胎（前輪輪胎完全沒氣）之情事，且被
    告騎乘電動腳踏車時，雙腳均放在踏板上，正常騎駛，亦無
    所謂兩腳撥地前行之狀態，有現場及相關照片4張（警卷第3
    7-39頁）、臺南市政府警察局第一分局109年10月12日南市
    警一偵字第1090529643號函暨檢附之案發現場警用密錄器影
    像光碟1片、密錄器影像、路口監視器影像截圖資料1份（原
    審卷第47-61頁）在卷可憑。據上而論，被告於108年8月5日
    1時15分許，確係騎乘電動腳踏車行駛在崇德路上，並非以
    兩腳撥地前行，且被告之電動腳踏車前輪輪胎正常，而無所
    謂破胎沒氣之情形，堪以認定。
　㈢至於在查獲現場時，員警雖向被告稱：「自己1個人喝，車子
    破了，自己坐車回去，還一定要騎這一臺（臺語）」等語，
    有原審勘驗筆錄及影像截圖各1份（原審卷第127、149-151
    頁）可按。然查，員警雖因被告向其表示車輪破掉之事，而
    有該段對話，但依此對話內容，員警僅是在向被告表達：「
    就算是這樣」，自己坐車回去就好，為何一定要騎這一臺車
    之意，並不等同於員警認同被告所說車輪破掉之事。又被告
    為警攔查時，雖有向警方表示其騎乘之電動腳踏車有前輪破
    胎之情形，但此可能係被告為向員警解釋其無法正常操控電
    動腳踏車而有蛇行之原因，抑或被告於酒後主觀上自認為其
    電動腳踏車有前輪破胎之狀況，故難以此據為被告有利之認
    定。
　㈣另被告於本院時請求調閱路口監視器影像，並辯稱：不能只
    將對我不利的照片拍出，卻不將我用腳滑行之有利照片拍出
    云云（本院卷第69、71頁）。惟經原審電詢臺南市政府警察
    局第一分局，該分局回稱：因為當時派出所只有截圖，未留
    存監視器影像檔案，所以沒有辦法提供影像光碟等情，有原
    審公務電話紀錄1紙（原審卷第73頁）可按，故該監視器影
    像檔案業已不存在，而無從調取。又本院綜據前述各項事證
    ，認定電動腳踏車之前輪並無破胎之狀況，被告亦無所謂以
    兩腳撥地向前滑行之情事，已如前述，故被告辯稱：警方未
    將我用腳滑行之有利照片拍出云云，亦據無據。
　㈤依上所述，被告所辯上情，顯與事實不符，不足採信。從而
    ，被告於前揭時、地，飲用啤酒後，確有騎乘電動腳踏車行
    駛於道路上，而非以兩腳撥地前行等情，堪以認定。
四、被告是否可能尚未達到刑法第185條之3第1項第1款前段所定
    酒精濃度標準值？分述如下：
　㈠依據中央警察大學104年6月23日校鑑科字第1040004616號函
    （原審卷第167-168頁）所示：「一般宴會飲酒2小時，約飲
    用2-3瓶啤酒或1瓶紅酒的量，結束後1小時達到高峰，高峰
    約30分鐘至1小時，然後開始下降。國人的平均代謝率為血
    清11.448mg/dl/hr，呼氣酒精濃度每1小時0.052mg/L。但飲
    酒情況與酒精代謝率因人而異，若要正確的計算，必需個案
    實驗。」上述函文檢附之血清酒精濃度變化圖，亦顯示飲酒
    後0.5小時至0.75小時，酒精濃度逐漸往上攀升，至飲酒後1
    小時達到高峰，之後因體內代謝作用，濃度往下逐漸衰減，
    飲酒後2小時之酒精濃度，已降到與飲酒0.5小時之濃度相當
    ，呈現出1個往上攀升到高點後，再逐漸下降之曲線。再參
    酌內政部警政署刑事警察局103年5月19日刑鑑字第10300406
    23號函文，針對人體血液酒精濃度代謝率及回溯推算酒精濃
    度之方法，亦表示飲酒結束約1小時，酒精濃度達最高峰，
    此段時間不適用人體血液酒精代謝率公式之推算範圍，至人
    體血液酒精代謝率約為每小時10-40mg/dL間，平均約為20mg
    /dL；該代謝率係參考「Clinical Forensic Medicine」第
    二版第226頁數值，均有上述函文及所附圖表、文獻在卷可
    憑（原審卷第169-171頁）。是以，飲用酒類後，人體內酒
    精濃度是處於隨著時間經過，逐漸往上攀升的狀態，約1小
    時達到高峰，之後逐漸下降，此乃標準測試儀器，經過多數
    實驗之實證結果，無證據可認其論證曾受到質疑，當屬於科
    學界普遍之共識。
　㈡惟依前揭函文，係在說明飲酒結束約1小時，酒精濃度達最高
    峰，此段時間不適用人體血液酒精代謝率公式之推算範圍，
    亦即不適用回溯性計算酒精濃度，並不是在說明行為人實際
    之酒精濃度，可能低於所測得之酒精濃度。又被告於本院時
    供稱：我於108年8月4日22時許，在○○檳榔攤，喝一瓶易開
    罐的啤酒，喝完一瓶約10分鐘，喝完酒後，我去隔壁釣蝦場
    看人家釣蝦，後來我就牽車要回家。除了喝那瓶酒外，我後
    面沒有再喝酒等語（本院卷第72-74頁），據此而論，被告
    自108年8月4日22時10分許喝完啤酒後，距其為警攔查而於1
    08年8月5日1時22分許實施酒測時止，已經過約3個小時之久
    ，依前揭函文所示，被告係處於「因體內代謝作用，酒精濃
    度往下逐漸衰減」之狀態（即已超過飲酒後1小時之高峰情
    形），故被告於為警攔查停車後約7至8分鐘以上始實施酒測
    ，縱依此「回溯推算」其騎車之時實際吐氣所含酒精濃度，
    僅可能更高，亦無所謂有低於每公升0.25毫克之可能性。從
    而，原判決依據前開函文，逕以認為：「無法完全排除回溯
    推算被告騎車之時實際吐氣所含酒精濃度，低於每公升0.25
    毫克之可能性」、「實無從以其於攔查停車後約7至8分鐘以
    上之際，測得其吐氣所含酒精濃度達每公升0.28毫克，即為
    其有罪之依據」等情，容有誤會。
五、綜上所述，本件事證明確，被告上開不能安全駕駛動力交通
    工具之犯行，堪以認定，應依法論科。　　
參、核被告所為，係犯刑法第185條之3第1項第1款之駕駛動力交
    通工具而吐氣所含酒精濃度達每公升0.25毫克以上之罪。
肆、本院撤銷改判之理由：
一、原審未予詳究，而為被告無罪之諭知，尚有未洽。檢察官上
    訴指摘原判決諭知無罪不當，為有理由，自應由本院將原判
    決予以撤銷改判，期臻適法。
二、爰審酌被告明知酒精成分對人之意識能力具有不良影響，酒
    後駕車對一般往來之公眾及駕駛人自身皆具有高度危險性，
    仍於酒後駕駛動力交通工具行駛於道路，對公眾安全已造成
    相當之危險；查獲時所測得之吐氣酒精濃度為每公升0.28毫
    克，並未造成其他人員、財物之損失；被告前未有酒後駕車
    之公共危險前科紀錄（參臺灣高等法院被告前案紀錄表）；
    事後翻異前詞，否認犯行，犯後態度非佳。兼衡被告自述高
    中畢業之智識程度，未婚無子女，從事臨時工，日薪新臺幣
    1,500元、獨居等一切情狀，量處被告有期徒刑二月，並諭
    知易科罰金之折算標準，以示懲儆。
據上論斷，應依刑事訴訟法第369條第1項前段、第364條、第299
 條第1項前段，刑法第185條之3第1項第1款、第41條第1項前段
，刑法施行法第1條之1第1項，判決如主文。
本案經檢察官蘇烱峯聲請簡易判決處刑，檢察官吳梓榕提起上訴
，檢察官劉榮堂到庭執行職務。
中　　華　　民　　國　　110 　年　　8 　　月　　19　　日
                  刑事第三庭    審判長法　官  陳連發
                                      法　官  何秀燕
                                      法　官  洪榮家　　
以上正本證明與原本無異。
被告如不服本判決應於收受送達後20日內向本院提出上訴書狀，
其未敘述上訴理由者，並得於提起上訴後20日內向本院補提理由
書（均須按他造當事人之人數附繕本）「切勿逕送上級法院」。
檢察官不得上訴。
                                      書記官  謝麗首
中　　華　　民　　國　　110 　年　　8 　　月　　19　　日
附錄本案論罪科刑法條
刑法第185條之3第1項
駕駛動力交通工具而有下列情形之一者，處 2 年以下有期徒刑
，得併科 20 萬元以下罰金：
一、吐氣所含酒精濃度達每公升零點二五毫克或血液中酒精濃度
    達百分之零點零五以上。
二、有前款以外之其他情事足認服用酒類或其他相類之物，致不
    能安全駕駛。
三、服用毒品、麻醉藥品或其他相類之物，致不能安全駕駛。